臺灣高等法院刑事判決　　　　　　　　94年度上訴字第2496號
上　訴　人　台灣台北地方法院檢察署檢察官
被　　　告　庚○○
上列上訴人因被告搶奪等案件，不服台灣台北地方法院93年度訴
字第931號，中華民國94年3月31日第一審判決（起訴案號：台灣
台北地方法院檢察署93年度偵字第7028號），提起上訴，本院判
決如下：
    主  文
上訴駁回。
    理  由
一、本案經本院審理結果，認第一審判決以被告庚○○係犯刑法
    第320條第1項竊盜罪、同法第325條第1項搶奪罪，並依牽連
    犯規定從一重依搶奪罪論處，且依累犯規定加重其刑，判處
    被告有期徒刑1年2月，核無不當，應予維持，並引用第一審
    判決書記載之證據及理由（如附件第一審判決書）。
二、檢察官上訴意旨以： 被告另於(一)93年4月2日下午4時15分許
    ，在臺北市○○區○○街6號前 ，搶奪甲○○所有之皮夾一
    只；(二)93年4月5日晚間8時許，在臺北市○○區○○路100巷
    口前，搶奪己○○所有皮夾1只； (三)93年4月14日下午5時50
    分許，在臺北市中山區○○○路○段147巷11弄2號前 ，搶奪
    丁○○所有皮夾1只；(四)93年5月18日上午7時40分許 ，在臺
    北市○○區○○街60號前，搶奪戊○○之皮夾1只；(五)93年5
    月31日晚間7時15分許， 在臺北市○○區○○路與吉林路口
    附近，搶奪辛○○所有皮夾1只。 上開併辦意旨所指犯行與
    本件之犯罪時間緊接，手段相同，所犯罪名又同一，顯基於
    概括之犯意反覆為之，為連續犯，屬裁判上一罪，依審判不
    可分原則，此併辦部分應為起訴效力所及。原審認上開併辦
    部分之犯行均係員警憑經驗認為搶奪犯嫌不可能為一次搶奪
    行為，而以擴大偵辦為理由借提被告，將台北市政府警察局
    中山分局93年4月列管重大刑案發生（破獲 ）一覽表命被告
    指認，因而認定證據取得過程違背法定程序，被告自白不可
    採云云。原審顯然無視於偵查中被告之供述，及被害人丁○○、戊○○、己○○、辛○○之證述，原審判決有欠允當等
    語。
三、經查：
  (一)公訴人據以認定被告有併案犯行，無非係以被告於警詢時及
    偵查中之自白，及被害人甲○○、丁○○、戊○○、己○○
    、辛○○之不利證述為論據。惟被告於警詢時供稱其大都騎
    乘自己之機車，將「車牌卸下」後犯案，且否認其有騎乘AM
    C-742號機車行搶（見偵字第11872號卷第8頁） ，於偵查中
    供述其用車號後面是676 號自己的機車犯下併案部分之搶案
    （見偵字第11872號卷第40頁 ），而被害人甲○○於警詢時
    供稱有路人看到該部行搶機車車號為AMC-742號 ，且無法明
    確指稱行搶歹徒之特徵（見偵字第11872號卷第10頁 ），故
    就甲○○被搶部分，雖被告曾經自白其為該歹徒，亦與事實
    不符，原審認定此與本案不構成連續犯裁判上一罪關係，自
    無不當。
  (二)被害人己○○於警詢時及偵查中供稱歹徒之特徵及車號其未
    看清楚（見偵字第11872號卷第12背面、41頁） 。再丁○○
    、戊○○及辛○○於警詢及偵查中亦未能明確指明行搶歹徒
    特徵，僅言：歹徒身材很像被告云云（ 見偵字第11872號卷
    第15頁背面、17頁背面、19頁、40頁、41頁），是渠等證詞
    ，至多僅能認定渠等確有遭人以機車搶奪財物之情，自不能
    以渠等推測之詞而逕將被告以搶奪罪責相繩。況被告曾於93
    年4月6日至4月17日在彰化縣員林鎮「福生診所 」戒毒之情
    （見原審卷第95頁 ），此顯與被告於偵訊時承認曾於93年4
    月14日下午5時50分許，搶奪丁○○所有皮夾1只之自白事實
    不符，故被告辯稱係認為既然都被抓到了，多承認幾件沒關
    係才於偵訊時坦承犯行等語（見偵字第11872號卷第62頁 ）
    ，並非無稽。則上開被告之自白，即不能執為被告不利之證
    據。
  (三)綜上，原審以並無積極證據足認被告犯有移送併辦意旨所指
    之犯行（台灣台北地方法院檢察署93年度偵字第11872 號、
    94年度偵字第6795號），因而就上揭移送併辦部分退回台灣
    台北地方法院檢察署另行依法處理，核無不合。
四、檢察官上訴指摘原審判決不當，請求撤銷改判，為無理由，
    應予駁回。
五、移送併辦部分（台灣台北地方法院檢察署93年度偵字第1187
    2號、94年度偵字第6795號 ），應退回由台灣台北地方法院
    檢察署另行依法處理，併此敘明。
據上論斷，應依刑事訴訟法第373條、第368條，判決如主文。
中　　華　　民　　國　　94　　年　　9 　　月　　30　　日
　　　　　　　　　刑事第二十二庭審判長法　官  黃瑞華
                                      法　官  蔡明宏
                                    　法　官  陳憲裕
以上正本證明與原本無異。
如不服本判決，應於收受送達後十日內向本院提出上訴書狀，其
未敘述上訴之理由者並得於提起上訴後十日內向本院補提理由書
（均須按他造當事人之人數附繕本）。
                                      書記官  劉育妃
中　　華　　民　　國　　94　　年　　10　　月　　3 　　日
附件
臺灣臺北地方法院刑事判決　　　　　　　 93年度訴字第931號
公　訴　人　臺灣臺北地方法院檢察署檢察官
被　　　告　庚○○　男　26歲（民國○○年○○月○日生）
　　　　　　　　　　身分證統一編號：Ｚ000000000號
　　　　　　　　　　住臺北市○○區○○路439巷12弄16號
                    （另案在臺灣臺北監獄執行中）
上列被告因搶奪等案件，經檢察官提起公訴（93年度偵字第7028
號），本院判決如下：
    主  文
庚○○共同意圖為自己不法之所有，而搶奪他人之動產，累犯，
處有期徒刑壹年貳月。
    事  實
一、庚○○前於民國86年間，因搶奪案件，經本院86年訴字第23
    46號判決判處有期徒刑1年確定，於88年12月23日縮刑期滿
    執行完畢。庚○○與謝榮裕（謝榮裕部分另行審結）因無錢
    購買毒品抵癮，基於共同意圖為自己不法所有竊取他人動產
    、及共同意圖為自己不法所有搶奪他人動產之犯意聯絡，謀
    議以騎乘竊得機車搶奪路人皮包，先於93 年3月14日晚間7
    時許，由庚○○在臺北市萬華區○○○路○段360號附近、華
    江橋下，以其自有機車鑰匙啟動電門之方式竊取林玉山所有
    、由丙○○使用、車牌號碼GMH-139號重型機車（該車置物
    箱內有丙○○所有之銀色全罩式安全帽1頂、雨衣、雨鞋、
    紅包袋等物），再由庚○○駕駛上開機車搭載謝榮裕，庚○○頭戴前揭銀色全罩式安全帽、謝榮裕頭戴先前另基於單獨
    決意竊得之淺藍色半罩式安全帽，沿路尋找搶奪對象，同日
    晚間11時20分許，2人見女子乙○○獨自1人行走於臺北市中
    山區○○○路○段76巷21號前，且正撥打行動電話，認機不
    可失，由謝榮裕下車趨近乙○○、徒手搶奪其夾於腋下之黑
    色女用皮夾1只（內有現金新臺幣3000元、身分證、駕照、
    中國國際商業銀行信用卡各1枚），得手後謝榮裕搭乘庚○○機車正欲離去，為偶然路過該處之路人林義鈞發覺，駕駛
    機車追逐庚○○、謝榮裕，追至臺北市○○區○○街與南京
    東路2段115巷口，庚○○因駕車失控滑倒，2人旋即棄車及
    安全帽相偕逃逸，並持搶得上開贓款購買毒品朋分施用。經
    警採集上開機車及安全帽上指紋進行比對鑑驗，循線查獲庚○○、謝榮裕2人。
二、案經臺北市政府警察局中山分局移送臺灣臺北地方法院檢察
    署檢察官偵查起訴。
    理  由
一、右揭犯罪事實，業據被告庚○○迭於警詢、偵訊及本院訊問
    中坦承不諱，核與證人即共犯謝榮裕、證人即被害人乙○○
    （搶奪被害人）、丙○○（遭竊車牌號碼GNH-139號重型機
    車使用人）、林玉山（遭竊車牌號碼GNH-139號重型機車所
    有人）、證人即目擊證人林義鈞等證述內容相符，並有卷附
    內政部警政署刑事警察局93年3月18日刑紋字第0930062225
    號指紋比對鑑驗書、扣押物品目錄表、贓物認領保管收據等
    可資佐證，堪信被告自白與事實相符，本件事證明確，被告
    犯行均堪以認定，應依法論科。
二、核被告所為，係犯刑法第320條第1項竊盜罪、刑法第325條
    第1項搶奪罪，被告與謝榮裕就上開犯行，有犯意聯絡及行
    為分擔，均為共同正犯。被告竊盜之目的在於以竊得車牌號
    碼GNH-139號重型機車作為搶奪犯行時之交通工具，所犯2罪
    間，有方法目的之牽連關係，為牽連犯，應從一重之搶奪罪
    處斷。被告庚○○前於86年間，因搶奪案件，經本院86年訴
    字第2346號判決判處有期徒刑1年確定，於88年12月23日縮
    刑期滿執行完畢，有臺灣高等法院被告全國前案紀錄表1紙
    在卷可稽，其受有期徒刑之執行完畢，5年內再犯本件有期
    徒刑以上之罪，為累犯，依法加重其刑。爰審酌被告2人犯
    罪之目的、動機（需錢購買毒品抵癮）、犯罪所生危害、嗣
    後坦承犯行，犯後態度尚佳等一切情狀，量處如主文所示之
    刑。
三、移送併辦意旨（臺灣臺北地方法院檢察署93年度偵字第1187
    2號）略以：被告於意圖為自己不法所有搶奪他人動產之概
    括犯意，連續於(一)93年4月2日下午4時15分許，在臺北市○○區○○街6號前，搶奪甲○○所有之皮夾一只；(二)93 年4
    月5日晚間8時許，在臺北市○○區○○路100巷口前，搶奪
    己○○所有皮夾1只；(三)93年4月14日下午5時50分許，在臺
    北市中山區○○○路○段147巷11弄2號前，搶奪丁○○所有
    皮夾1只；(四)93年5月18日上午7時40分許，在臺北市○○區
    ○○街60號前，搶奪戊○○之皮夾1只；(五)93年5月31日晚間
    7時15分許，在臺北市○○區○○路與吉林路口附近，搶奪
    辛○○所有皮夾1只，因認被告涉有刑法第325條第1項搶奪
    罪嫌，並與前開論罪科刑部分有連續犯裁判上一罪關係，惟
    查：
    (一)移送併辦意旨認被告有上開犯行，無非係以被告於警詢時
      之自白、被害人甲○○、己○○、丁○○、戊○○、辛○○之證述等為其論據。
    (二)93年6月23日臺北市政府警察局中山分局第三組對於被告
      所制作之警詢筆錄雖記載被告坦承有為上開搶奪犯行，然
      經本院勘驗被告庚○○之警詢筆錄錄音帶，被告庚○○於
      警詢時僅供稱：「（你是否涉及其他刑案？）有，在4 月
      2日、5月18日、4月14日。93年4月2日在伊通街6號前搶到
      1萬多元。（皮包內有什麼東西還記得嗎？）我只拿現金
      ，1萬1千5百元左右。（是否是由後面？）是。（那個東
      西很貴？兩萬多塊？）2萬多塊。」等語，有本院93年11
      月29日勘驗筆錄1份在卷可稽，其中被告並無述及93年4月
      5日、93年6月2日有搶奪之犯行，且被告除93年4月2日之
      搶奪犯行外，亦無述及93年4月14日、5月18日搶奪犯行之
      詳細時間、地點，核與卷附93年6月23日警詢筆錄（附於
      偵字第11782號卷第32頁以下）內容中明確記載被告詳細
      陳述有如移送併辦意旨所指時間、地點為上開移送併辦意
      旨所指5件搶奪犯行云云，顯不相符。按訊問被告，應全
      程連續錄音，必要時，並應全程連續錄影，但有急迫情況
      且經記明筆錄者，不在此限，筆錄內所載之被告陳述與錄
      音或錄影之內容不符者，除有前項但書情形外，其不符之
      部分，不得作為證據，刑事訴訟法第100條之1第1項、第2
      項定有明文，是前開警詢筆錄中被告自白而未經錄音之部
      分，即非可做為證據。且依刑事訴訟法第43條之1第1項規
      定，應由行詢問以外之人製作詢問筆錄，然查：上開警詢
      筆錄係由負責詢問之趙文郁警員1人製作，卻未說明有何
      情況急迫或事實上之原因不能為之，警詢筆錄上之紀錄人
      為趙文郁、談話人為洪財王之記載，僅係為敷衍法律要求
      所為之不實紀錄等情，業據證人趙文郁、洪財王於本院訊
      問時證述屬實（見本院93年12月22日審判筆錄），是此一
      證據取得過程顯然又違背法定程序，更難執為被告不利認
      定之依據。臺灣臺北地方法院檢察署檢察官於上開警詢後
      ，於93年7月15日再就上開併辦搶奪犯行偵訊被告，被告
      初始雖坦承有為上開5件搶奪犯行，惟隨即於同日偵訊及
      嗣後各次受訊問時一再否認之（見偵字第11782號卷第40
      頁以下），況被告曾於93年4月6日至4月17日在彰化縣員
      林鎮○○路○段96號「福生診所」戒毒等情，有卷附本院
      公務電話紀錄1紙在卷可稽（附於本院93年11月17日警詢
      筆錄後），然被告卻於偵訊時承認曾於93年4月14日下午5
      時50分許，在臺北市中山區○○○路○段147巷11弄2號前
      ，搶奪丁○○所有皮夾1只云云，顯見其於偵訊時之自白
      與事實不符，被告辯稱係認為既然都被抓到了，多承認幾
      件沒關係才於偵訊時坦承犯行等語（見偵字第11782號卷
      第62頁），並非無稽，上開被告之自白，亦不能執為被告
      不利之證據。
    (三)移送併辦意旨另以證人即被害人甲○○、己○○、丁○○
      、戊○○、辛○○之證述為不利於被告之證據，然證人甲○○、己○○均明確證稱無法指述行搶歹徒之特徵，證人
      丁○○、戊○○、辛○○於偵訊時亦僅證稱：歹徒身材很
      像被告云云（見偵字第11782號卷第41頁），且證人戊○○、丁○○、辛○○於警詢時均未能指稱足資辨認、特定
      歹徒之特徵（證人戊○○稱係一名歹徒騎輕型機車行搶、
      證人丁○○稱係一名男性歹徒騎黑色機車行搶、證人辛○○稱係一名身材中等之歹徒騎深色輕型機車行搶），是渠
      等證詞，至多僅能認定渠等確有遭人以機車搶奪財物之情
      ，亦無從採為不利被告認定之依據。
    (四)且本件移送併辦意旨所指之上開搶奪案件均係員警憑「經
      驗」認為搶奪犯嫌不可能僅為一次搶奪行為而以「擴大偵
      辦」為由借提被告，於借提被告時均未有何積極證據足認
      被告有涉嫌上開搶奪案件；又員警係以將臺北市政府警察
      局中山分局93年4月列管重大刑案發生（破獲）一覽表提
      示被告之方式命被告指認，而非由被告依記憶回答，又未
      命被告至所述搶奪地點指認，業經證人趙文郁證述明確（
      見本院93年12月22日審判筆錄），是本件實無任何證據足
      認被告有移送併辦意旨所指搶奪犯行，可堪認定。
    (五)綜上所述，本件實無任何積極證據足認被告有移送併辦意
      旨所指犯行，自無從與前開論罪科刑部分構成連續犯裁判
      上一罪關係，本院無從併為審理，此部分應退回臺灣臺北
      地方法院檢察署另行依法辦理。
據上論斷，應依刑事訴訟法第299條第1項前段，刑法第28條、第
320條第1項、第325條第1項、第55條、第47條，罰金罰鍰提高標
準條例第1條前段，判決如主文。
本案經檢察官許祥珍到庭執行職務
中　　華　　民　　國　　94　　年　　3 　　月　　31　　日
　　　　　　　　　刑事第十二庭  審判長法　官　李英豪
                                      法  官  沈君玲
                                      法  官  張永宏
以上正本證明與原本無異。
如不服本判決，應於判決送達後10日內，向本院提出上訴狀。
　　　　　　　　　　　　　　　　      書記官　楊灥
中　　華　　民　　國　　94　　年　　3 　　月　　31　　日
附錄本件論罪科刑法條全文
刑法第320條
意圖為自己或第 3 人不法之所有，而竊取他人之動產者，為竊盜
罪，處五年以下有期徒刑、拘役或五百元以下罰金。
意圖為自己或第 3 人不法之利益，而竊佔他人之不動產者，依前
項之規定處斷。
前二項之未遂犯罰之。
刑法第325條
意圖為自己或第 3 人不法之所有，而搶奪他人之動產者，處六月
以上五年以下有期徒刑。
因而致人於死者，處無期徒刑或七年以上有期徒刑，致重傷者，
處三年以上十年以下有期徒刑。
第1項之未遂犯罰之。
